臺灣士林地方法院民事裁定
110年度破字第4號
聲  請  人  郭昭良  
上列聲請人聲請破產事件，本院裁定如下：
    主  文
聲請駁回。
聲請費用由聲請人負擔。
    理  由
一、聲請意旨略以：緣聲請人郭昭良及配偶陳士禎分別經營「佳
    有興業有限公司」（下稱佳有公司）、「達陣貿易有限公司
    」（下稱達陣公司），為上述兩公司之經營所需，聲請人擔
    任該兩公司借款之連帶保證人而背負債務，惟因新型冠狀病
    毒疫情之故，公司之營運遭受嚴重衝擊，無法繼續營運，導
    致公司財務狀況週轉不靈，無力清償借款，而本件聲請人迄
    今積欠之債務合計達新臺幣（下同）6,141 萬5,033 元；而
    聲請人之財產僅有現金30萬元、於欣裕農實業有限公司（下
    稱欣裕農公司）之每月薪資收入5萬5,000元（遭債權人彰化
    商業銀行股份有限公司〈下稱彰化銀行〉聲請扣押每月薪資金
    額1/3），至聲請人對於佳有公司之原始出資額1,500萬元，
    則因佳有公司之資產不足清償債務而已另向鈞院聲請宣告破
    產（110 年度破字第3 號），故聲請人認該出資額應已無價
    值；是本件聲請人之資產明顯不足清償負債，符合破產法第
    57條規定宣告破產之要件，為此，爰聲請宣告聲請人破產等
    語。
二、按「破產，對債務人不能清償債務者宣告之。」，破產法第
    57條定有明文。又所稱「債務人不能清償債務」者，於自然
    人之情形，除對已屆清償期之債務（不以金錢債務為限）全
    部或大部陷於不能清償之狀態外，尚以其欠缺清償資力者，
    始得稱之，該所稱欠缺清償資力，並包括其財產、信用及勞
    力（技術），必以三者之總合仍繼續客觀不足以清償債務時
    ，始得謂為欠缺清償資力（最高法院99年度台抗字第114號
    裁定意旨參照）。再判定「債務人不能清償債務」（支付不
    能及停止支付）之破產原因，於連帶保證債務之情形，聲請
    宣告連帶保證人破產時，除審究連帶保證人是否欠缺清償主
    債務資力外，並應就主債務人之資力是否亦因債務超過而達
    不能清償之狀況予以合併考慮後而斷之，倘主債務人資產逾
    負債尚非不能清償債務者，自不能僅以連帶保證人不具清償
    主債務之資力，即謂其有破產之原因（最高法院101年度台
    抗字第601號裁定意旨參照）。
三、經查：
㈠、關於聲請人積欠之債務：
１、本件聲請人提出如附件一所示之債權人清冊，主張積欠其上
    編號⒈至⒒之債務，合計6,141 萬5,033 元云云（見本院卷第
    72頁）。查：
⑴、編號⒈至⒎、⒑至⒒部分，聲請人併檢附債權證明文件（見本院
    卷第74至173）為憑，此部分尚非無據；
⑵、編號⒏、⒐部分，聲請人並未檢附任何債權證明文件，而經本
    院依聲請人之聲請分別函詢中國信託商業銀行股份有限公司
    （下稱中國信託銀行）、中租迪和股份有限公司（下稱中租
    迪和公司），關於聲請人、陳士禎、佳有公司、達陣公司目
    前是否積欠債務及債務金額為何等節，分別經：中國信託
    銀行以110 年8 月19日函回覆，依其所附之債權憑證（即本
    院110年度司促字第4556號支付命令）所示，達陣公司於108
     年12月20日邀聲請人、陳士禎擔任連帶保證人而向其借款
    共200萬元，尚積欠之債務金額為163萬0,236元之本息等情
    （見本院卷第246至258頁）；⓵台灣土地銀行股份有限公司
    （受中租迪和公司移轉債權；下稱土地銀行）以110 年8 月
    23日函回覆，依其所附之債權憑證（即本院109年度司票字
    第4967號裁定、買賣契約書、面額562萬2,000元之本票）所
    示，佳有公司於108 年9 月間邀同達陣公司、聲請人、陳士
    禎擔任連帶保證人而向中租迪和公司辦理分期付款買賣契約
    （總價款為562萬2,000元），經部分清償後尚積欠110萬3,0
    00元之本息未清償，嗣中租迪和公司已將該債權及相關權益
    信託移轉予土地銀行等情（見本院卷第262至274頁）；及⓶
    興創有限合夥（代表人為中租雲端服務股份有限公司）以11
    0年8 月23日函回覆，依其所附之債權憑證（即本院109年度
    司票字第5087號裁定、買賣契約書、面額566萬9,000元之本
    票）所示，達陣公司於108 年12月間邀同聲請人、陳士禎擔
    任連帶保證人而向興創有限合夥辦理分期付款買賣契約（總
    價款為566萬9,025元），經部分清償後尚積欠345萬5,025元
    之本息未清償等情（見本院卷第278至290頁）；依前揭函
    覆可知，聲請人主張之編號⒏債務，其債務金額應更正為163
    萬0,236元之本息；又聲請人主張之編號⒐債務，實為編號⒑
    、⒒之債務，是其債權人清冊應刪除編號⒐。
２、準此，聲請人之上述債務經核算後：其中主債務人為佳有公
    司（即編號⒈至⒌、⒑）部分，債務金額共計為4,254萬0,478
    元之本息；另主債務人為達陣公司（即編號⒍至⒏、⒒）部分
    ，債務金額共計為982萬3,791元之本息。
㈡、關於聲請人之資產：
１、本件聲請人陳報如附件二所示之財產狀況說明書，主張其資
    產包括：現金30萬元、於欣裕農公司之每月薪資收入5萬5,0
    00元（遭債權人彰化銀行扣押每月薪資金額1/3），至聲請
    人對於佳有公司之原始出資額1,500萬元，因佳有公司之資
    產不足清償債務而已另聲請破產宣告，故認該出資額已無價
    值云云。
２、查聲請人自承其自行保管現金30萬元，又其目前任職於欣裕
    農公司，每月薪資收入為5萬5,000元（遭債權人彰化銀行聲
    請假扣押執行每月薪資金額1/3）等情，有聲請人提出之士
    院擎110司執全強字第44號執行命令，及欣裕農公司110 年8
     月17日函（見本院卷第64至66、238至245頁）附卷可稽。
    另查聲請人之資產尚有其對於佳有公司之出資額1,500萬元
    等情，有聲請人之稅務電子閘門財產所得調件明細表（見本
    院卷第46至47頁）在卷可按，雖聲請人以佳有公司已另案聲
    請破產而主張該出資額並無價值，惟佳有公司提出之聲請宣
    告破產事件，業經本院110年度破字第3 號裁定駁回聲請在
    案（見本院卷第292至293頁），聲請人主張該出資額無價值
    ，洵屬無據。
３、準此，聲請人之資產包括現金30萬元、於欣裕農公司之每月
    薪資收入5萬5,000元（縱扣除每月遭假押執行之1/3，尚有
    剩餘2/3約3萬6,000餘元）、其對於佳有公司之出資額1,500
    萬元。
㈢、關於聲請人是否不能清償債務：　　
１、本件聲請人積欠之債務中，主債務人為佳有公司（即編號⒈至
    ⒌、⒑）部分，債務金額共計為4,254萬0,478元之本息，另主
    債務人為達陣公司（即編號⒍至⒏、⒒）部分，債務金額共計
    為982萬3,791元之本息等情，業如前述。
２、又查⑴佳有公司另案聲請宣告破產事件中，曾就佳有公司名下
    之臺北市○○區○○街000巷00號2樓房地送鑑定價值，鑑定結果
    達4,810 萬8,161 元等情，業據本院調取110 年度破字第3
    號案卷查閱在案，堪認主債務人佳有公司之資產顯逾上述聲
    請人與該公司共同積欠之債務金額，此部分難認聲請人有不
    能清償之情形；⑵依達陣公司之稅務電子閘門財產所得調件
    明細表所示，該公司於109年度僅有利息所得5 筆共2,035 
    元、名下無財產等情（見本院卷第228至229頁），固堪認主
    債務人達陣公司之資產不足清償上述聲請人與該公司共同積
    欠之債務金額，惟聲請人之資產如前述達1,500萬元以上而
    顯逾此部分之債務金額，是此部分亦難認聲請人有不能清償
    之情形。況查本件聲請人正值壯年，目前任職於欣裕農公司
    而領有薪資，尚得以其勞力確保收入。是經綜合審酌主債務
    人及聲請人之資力、工作能力等情，聲請人並不符合破產法
    第57條所定「不能清償債務」之要件。
四、揆諸以上各節所述，本件聲請人聲請宣告破產，於法未合，
    其聲請難認有據，應予駁回。
五、爰裁定如主文。　　
中　　華　　民　　國　 110　　年　　10　　月　　29　　日
                    民事第二庭  法  官  孫曉青
以上正本係照原本作成。
如對本裁定抗告須於裁定送達後10日內向本院提出抗告狀，並繳
納抗告費新臺幣1000元。
中　　華　　民　　國　 110　　年　　10　　月　　29　　日
                                書記官  曾琬真